【裁判字號】    90,易,2910
【裁判日期】    900928
【裁判案由】    著作權法
【裁判全文】
臺灣板橋地方法院刑事判決                          九十年度易字第二九一號
    公  訴  人  臺灣板橋地方法院檢察署檢察官
    被      告  乙○○
右列被告因違反著作權法案件，經檢察官提起公訴（九十年度偵字第九七一五、一一
二二二號），本院判決如左：
    主  文
乙○○無罪。
    理  由
一、公訴意旨略以：被告乙○○明知如附表所示之單戀等八首歌曲之錄音，為附表所
    示滾石國際音樂股份有限公司等八家公司所享有著作權之錄音著作，竟於不詳時
    地販入由不詳姓名之人重製之盜版雷射唱片，並意圖散布而持有該等盜版雷射唱
    片，嗣於民國九十年五月二十九日晚間八時許，在台北縣三峽鎮○○路○段一三
    八巷夜市場內為警查獲並當場扣得如附表所示之雷射唱片十二片，案經著作權人
    滾石國際音樂股份有限公司、華納國際音樂股份有限公司、上華國際企業股份有
    限公司、福茂唱片音樂股份有限公司、科藝百代股份有限公司、博德曼股份有限
    公司、環球國際唱片股份有限公司、宇宙國際音樂股份有限公司提出告訴，因認
    被告乙○○涉嫌違反著作權法第八十七條第二款規定，應依同法第九十三條第三
    款處斷。
二、按犯罪事實應依證據認定之，無證據不得推定其犯罪事實；又不能證明被告犯罪
    者，應諭知無罪之判決；刑事訴訟法第一百五十四條、第三百零一條第一項分別
    定有明文。次按，事實之認定，應憑證據，如未能發現相當之證據，或證據不足
    以證明，自不能以推測或擬制之方法以為裁判之基礎；且認定事實所憑之證據，
    其為訴訟上之證明，須於通常一般之人均不致有所懷疑，而得確信其為事實之程
    度者，始得據為有罪之認定，倘其證明尚未達到此一程度，而有合理之懷疑存在
    時，尚難為有罪認定之基礎；最高法院亦著有四十年台上字第八六號及七十六年
    台上字第四九八六號判例可資參照。
三、公訴人認被告乙○○涉犯右揭違反著作權法罪嫌，係以：(一)被告辯稱扣案光碟乃
    客人所寄放，卻始終無法提出該名客人相關資料以實其說；(二)證人即查緝警員王
    文宗到庭結證稱：當天被告將一包東西丟在車底下，伊才過去查看，懷疑是盜版
    唱片，所以請基金會的人鑑定等語；茍被告並未販賣盜版光碟，何必心虛將扣案
    光碟丟置於貨車底下？(三)查扣盜版光碟片數量雖然不多，卻計有四片重複，其中
    「蕭亞軒明天」及「搖頭大帝國語版」且各有三片，衡諸常情，若係一般客人所
    購買寄放，一種一片即已足，怎麼可能有四種重複？(四)告訴代理人甲○○於警訊
    之指訴，及告訴人提出之被侵害錄音著作及權利相關證件清冊、各錄音著作封面
    、告訴人公司營利事業登記證，及查獲現場照片四張，暨扣案之上開仿冒雷射唱
    片十二片等，為其論斷依據。訊據被告乙○○始終堅詞否認有違反著作權法之犯
    行，並辯稱：伊係販賣合法的卡帶和雷射唱片，警方查獲之雷射唱片不是伊的，
    係一位不知名的客人暫時寄放，所以伊才將該雷射唱片放在旁邊車子底下，沒多
    久就被警方查獲，伊若要販賣，不會只賣這麼少等語。經查：
  （一）扣案如附表所示之雷射唱片，係查獲本案之台北縣警察局三峽分局警員於九
        十年五月二十九日晚上八時許，在三峽鎮○○路○段一三八巷夜市，自被告
        停放於其擺設攤位旁之小貨車車底下起出，此觀被告之警訊筆錄自明，並有
        現場照片四張在卷可考。證人即查獲本案之警員王文宗雖於檢察官訊問時具
        結證稱：「當時他（指被告）把『一包』東西丟在車底下，我才過去看，懷
        疑是盜版唱片，所以請基金會的人鑑定」云云，惟依卷附現場照片所示，警
        方起出如附表所示之雷射唱片共十二片係堆疊在小貨車之後車輪旁，並未以
        塑膠袋或其他紙袋包裹，如被告係見警方前來臨檢而將扣案之雷射唱片丟置
        在車底下，扣案之雷射唱片應會零亂散置地上，況且王文宗製作之被告警訊
        筆錄亦無支字片語訊問被告為何心虛將扣案之雷射唱片丟置於貨車底下？故
        王文宗之上開證詞尚難憑信；況且王文宗亦未目睹被告有販賣或陳列扣案之
        雷射唱片，殊不能以該雷射唱片係被告放置於貨車底下，逕認定被告有販賣
        或散布之意圖。從而，公訴人以「茍被告並未販賣盜版光碟，何必心虛將扣
        案光碟丟置於貨車底下？」，而認定被告係意圖散布而持有扣案之雷射唱片
        ，係以推測方法為其論斷基礎，委難憑採。
  （二）扣案之雷射唱片雖有四種重複，其中「蕭亞軒明天」及「搖頭大帝國語版」
        各有三片，客觀上固不似一般客人購買後寄放。惟被告始終陳稱伊不知寄放
        扣案雷射唱片之人之身分等語，而寄放該雷射唱片之人非無可能係製造、販
        賣該雷射唱片之人，既無積極證據足資證明被告與寄放雷射唱片之人有犯意
        之聯絡或行為之分擔，自不能因被告接受該真實姓名年籍不詳之男子委託而
        同意寄放扣案之雷射唱片，即認定被告係意圖散布而持有該雷射唱片。公訴
        人以「查扣盜版光碟片數量雖然不多，卻計有四片重複，其中『蕭亞軒明天
        』及『搖頭大帝國語版』且各有三片，衡諸常情，若係一般客人所購買寄放
        ，一種一片即已足，怎麼可能有四種重複？」而認定被告所辯不足採信，亦
        嫌速斷。
  （三）告訴人及其代理人既未見聞被告有販入扣案雷射唱片之行為，又未目睹被告
        有陳列或販賣該雷射唱片之犯行，則告訴代理人甲○○於警訊之指訴，及告
        訴人提出之被侵害錄音著作及權利相關證件清冊、各錄音著作封面、告訴人
        公司營利事業登記證，僅能證明扣案如附表所示之雷射唱片係屬侵害告訴人
        著作權之物，不能證明被告係意圖散布而持有該雷射唱片。
  （四）被告於刑事訴訟程序中無自證無罪之義務，故縱使被告否認犯罪事實所持之
        辯解不能成立，仍非有積極之證據足以證明其犯罪行為，不能遽為有罪之認
        定（參照最高法院三十年度上字第一八三一號判例意旨）。故被告辯稱扣案
        雷射唱片係客人所寄放乙節，雖然始終無法提出該名客人相關資料以實其說
        ，亦不能遽為認定被告有公訴人所指之犯行。
四、綜上所述，被告所辯雖乏佐證以實其說，惟公訴人以推測及擬制之方法論斷被告
    有意圖散布而持有扣案雷射唱片之犯行，實難憑採，此外查無其他積極證據足資
    證明被告有公訴人所指違反著作權法之犯行，故本案起訴之事實仍存有高度合理
    之可疑致本院不能獲得認定被告有罪之確切心證。揆諸前揭說明，本案不能證明
    被告犯罪，自應諭知被告無罪之判決。
據上論斷，應依刑事訴訟法第三百零一條第一項，判決如主文。
本案經檢察官毛有增到庭執行職務。
中      華      民      國        九十      年      九      月  二十八  日
                               台灣板橋地方法院刑事第三庭
                                   法  官  樊  季  康
右正本證明與原本無異。
如不服本判決，應於判決送達後十日內，向本院提出上訴狀。
                                   書記官  馬  秀  芳
中      華      民      國        九十      年      九      月  二十八  日
附表：
┌───────────┬──┬───────┬────────────┐
│盜版ＣＤ雷射唱片名稱  │片數│被侵害歌曲名稱│ 著作權人               │
├───────────┼──┼───────┼────────────┤
│光良 個人創作專輯│二  │單戀          │滾石國際音樂股份有限公司│
├───────────┼──┼───────┼────────────┤
│蕭亞軒 明天           │三  │明天          │科藝百代股份有限公司    │
├───────────┼──┼───────┼────────────┤
│周杰倫 Ｊａｙ         │一  │完美主義      │博德曼股份有限公司      │
├───────────┼──┼───────┼────────────┤
│許志安 這一秒你好不好 │二  │這一秒你好不好│上華國際企業股份有限公司│
├───────────┼──┼───────┼────────────┤
│動力火車忠孝東路走九遍│一  │寄生人        │宇宙國際音樂股份有限公司│
├───────────┼──┼───────┼────────────┤
│搖頭大帝國國語版      │三  │不得了        │福茂唱片音樂股份有限公司│
│                      │    ├───────┼────────────┤
│                      │    │眉飛色舞      │華納國際音樂股份有限公司│
│                      │    ├───────┼────────────┤
│                      │    │Show your love│環球國際音樂股份有限公司│
└───────────┴──┴───────┴────────────┘


司法院資訊處製作；財團法人民間司法改革基金會備份。
